【裁判字號】    95,易,1999
【裁判日期】    951229
【裁判案由】    毒品危害防制條例
【裁判全文】
臺灣高雄地方法院刑事判決              95年度易字第1999號
    公  訴  人  臺灣高雄地方法院檢察署檢察官
    被      告  乙○○
上列被告因毒品危害防制條例案件，經檢察官提起公訴（95年度
毒偵字第7607號），及移送併辦（台灣高雄地方法院檢察署95年
度毒偵字第9118號），被告經訊問後為有罪之陳述，本院合議庭
裁定由受命法官獨任進行簡式審判程式，並判決如下：
    主  文
乙○○施用第二級毒品，累犯，處有期徒刑柒月。
    事實及理由
一、本件被告乙○○所犯係死刑、無期徒刑、最輕本刑為3 年以
    上有期徒刑以外之罪，其於準備程式中就被訴事實為有罪之
    陳述，經審判長告知簡式審判程式之旨，並聽取公訴人及被
    告之意見後，本院合議庭認宜進行簡式審判程式，依刑事訴
    訟法第273 條之1 第1 項規定，合議裁定由受命法官獨任進
    行簡式審判程式，合先敘明。
二、乙○○前因施用毒品案件，經本院95年度簡字第33號判決處
    有期徒刑5 月確定，甫於民國95年7 月28日易科罰金執行完
    畢。另因施用毒品案件，經台灣高雄少年法院91年度少調字
    第1087號裁定送觀察勒戒，於91年8 月30日因無繼續施用傾
    向出所。詎仍不知悔改，未戒除毒癮，明知甲基安非他命為
    毒品危害防制條例第2 條第2 項第2 款明定之第二級毒品，
    不得施用或持有，仍於前述觀察勒戒執行完畢釋放後5 年內
    ，基於反覆持續施用第二級毒品之犯意，分別於：（一）95
    年8 月26日上午某時，在高雄市三民區友人住處，將甲基安
    非他命置入玻璃球內以火燒烤方式，施用甲基安非他命1 次
    ；（二）95年10月19日2 、3 時許，在高雄市○○區○○街
    109 巷33號住處，以上開方式，施用甲基安非他命1 次。嗣
    因臺灣高雄少年法院法官裁定保護管束，分別於95年9 月1
    日14時40分許、95年10月26日10時15分許向臺灣高雄少年法
    院保護官報到並採尿，均呈第二級毒品甲基安非他命陽性反
    應，始知上情。案經台灣高雄少年法院函送臺灣高雄地方法
    院檢察署檢察官偵查起訴暨移送併辦。
三、本件證據部分除補充：「被告於本院準備程式及審判程式中
    之陳述」，餘均引用檢察官起訴書及併案意旨書所載（如附
    件）。訊據被告對上揭事實坦承不諱，且其向台灣高雄少年
    法院保護官報到時所採取之尿液，均經送請高雄醫學大學附
    設中和紀念醫院檢驗結果，均呈甲基安非他命陽性反應，此
    分別有該醫院95年9 月18日、95年11月14日檢驗報告、台灣
    高雄少年法院尿液送驗單各2 紙附卷可查（見95年度毒偵字
    第7607號卷第4 至6 頁、95年度毒偵字第9118號卷第5 、6
    頁），足認被告之自白與事實相符，本件事證明確，被告施
    用第二級毒品甲基安非他命之事實，堪以認定。被告曾因施
    用毒品案件，經台灣高雄少年法院91年度少調字第1087號裁
    定送觀察勒戒，於91年8 月30日因無繼續施用傾向出所，其
    於觀察勒戒出所後5 年內再犯本案施用毒品罪，應依法論科
    。
四、查刑法已於94年2 月2 日修正公佈，刪除刑法第56條關於連
    續犯之規定，且自95年7 月1 日起施行。（一）按刪除連續
    犯規定之修正理由已有「至連續犯之規定廢除後，對於部分
    習慣犯，例如竊盜、吸毒等犯罪，是否會因適用數罪併罰而
    使刑罰過重產生不合理之現象一節，在實務運用上應可參考
    德、日等國之經驗，委由學界及實務以補充解釋之方式，發
    展接續犯之概念，對於合乎接續犯或包括的一罪之情形，認
    為構成單一之犯罪，以限縮數罪併罰之範圍，用以解決上述
    問題」之說明。（二）且按刑事法若干犯罪行為態樣，本質
    上原具有反覆、延續實行之特徵，立法時既予特別歸類，定
    為犯罪構成要件之行為要素，則行為人基於概括之犯意，在
    密切接近之一定時、地持續實行之複次行為，倘依社會通念
    ，於客觀上認為符合一個反覆、延續性之行為觀念者，於刑
    法評價上，即應僅成立一罪。學理上所稱「集合犯」之職業
    性、營業性或收集性等具有重複特質之犯罪均屬之，例如經
    營、從事業務、收集、販賣、製造、散佈等行為概念者是，
    亦有最高法院95年度台上字第1079號判決意旨可資參照。（
    三）而毒品因有高度之成癮性及濫用性，施用毒品之行為本
    身，顯然具有反覆性及延續性之特徵，如將「持續多次施用
    毒品行為」評價為數罪，恐與刑罰過度評價禁止原則相悖，
    並有違憲法所揭櫫之比例原則。基此，本院認被告持續多次
    施用第二級毒品甲基安非他命行為應僅成立「集合犯」之實
    質一罪，且施用毒品既屬集合犯之習慣犯的性質，不論於刑
    法修正前、後均是如此，縱被告於刑法修正前、後各有多次
    施用毒品行為，本院仍僅論以一罪（均屬集合犯之實質一罪
    ），以求理論之一貫，而不採「二段併罰說」（按：將於刑
    法修正前所為數次施用毒品行為論以連續犯；另將於刑法修
    正後所為施用毒品行為，論以集合犯，再將此二段施用毒品
    行為，予以數罪併罰，此說就同為多次施用毒品行為，於刑
    法修正前、後竟異其理論適用，不無矛盾，且依此說之結論
    ，論以連續犯加重其刑後，再予數罪併罰，亦顯然不利於被
    告）。（四）本案被告施用第二級毒品之行為時間係於95年
    8 月26日、95年10月19日，乃在刑法前開修正施行後，是本
    案自應全部適用修正後刑法，無庸再為新舊法之比較，附此
    敘明。
五、核被告所為，其施用甲基安非他命之犯行，係犯同條例第10
    條第2 項之施用第二級毒品罪。被告持有甲基安非他命後進
    而施用，其持有之低度行為，應為施用之高度行為吸收，不
    另論罪。臺灣高雄地方法院檢察署檢察官於95年12月7 日以
    95年度毒偵字第9118號就被告於95年10月19日查獲施用毒品
    之犯行認有集合犯之裁判上一罪關係而予移送併辦，經本院
    調查結果，認與本案起訴論罪科刑部分，確實具有集合犯之
    包括一罪關係，應為起訴效力所及，本院自得併予審理。被
    告前因施用毒品案件，經本院95年度簡字第33號判決處有期
    徒刑5 月確定，甫於95年7 月28日易科罰金執行完畢，此有
    被告前案紀錄表1 份附卷可稽，其於5 年以內再故意犯本件
    有期徒刑以上之罪，應依刑法第47條第1 項之規定，論以累
    犯，加重其刑。茲審酌被告前因施用毒品案件，業經觀察勒
    戒，竟仍未戒除惡習，且多次施用第二級毒品，業經本院判
    決確定，仍未能徹底戒絕毒品，意志力顯然不足，非再次入
    監服刑不足以戒絕矯正，惟念其行為尚未害及他人，及其犯
    後坦承犯行，態度良好等一切情狀，酌情量處如主文所示之
    刑，以示懲儆。
據上論斷，應依刑事訴訟法第273 條之1 第1 項、第299 條第1
項前段、第310 條之2 、第454 條第2 項，毒品危害防制條例第
10條第2 項，刑法第11條前段、第47條第1 項，判決如主文。
本案經檢察官甲○○到庭執行職務。
中    華    民    國    95    年    12    月    29    日
                  刑事第二庭  法  官  何佩陵
以上正本證明與原本無異。
如不服本判決，應於判決送達後10日內，向本院提出上訴狀。
中    華    民    國    95    年    12    月    29    日
                              書記官  張家瑜
附錄本案所犯法條：
毒品危害防制條例第10條第2 項
施用第二級毒品者，處 3 年以下有期徒刑。


司法院資訊處製作；財團法人民間司法改革基金會備份。
